【裁判字號】    97,交訴,31
【裁判日期】    970527
【裁判案由】    公共危險
【裁判全文】
臺灣彰化地方法院刑事判決              97年度交訴字第31號
公  訴  人  臺灣彰化地方法院檢察署檢察官
被      告  乙○○
上列被告因公共危險案件，經檢察官提起公訴（97年度偵字第
738號），由本院依簡式審判程序，判決如下：
    主  文
乙○○駕駛動力交通工具肇事，致人受傷而逃逸，處有期徒刑捌
月，緩刑參年，緩刑期內付保護管束，並應向檢察官指定之公益
團體、地方自治團體或社區提供柒拾貳小時之義務勞務。
    犯罪事實
一、乙○○於民國97年1月4日上午7時許，駕駛車牌號碼QI-5923
    號自小客車，沿彰化縣福興鄉鎮○街由西往東方向行駛，行
    經鎮○街○鎮○街21之9號之交岔路口時，本應注意汽車行
    經無號誌之交岔路口，應減速慢行，作隨時停車之準備，而
    按當時天候晴，日間光線正常，路面狀態乾燥且無缺陷，視
    距良好，並無不能注意之情事，竟疏未注意貿然通過路口，
    適有甲○○騎車牌號碼GY3-350號重型機車，由北向南行至
    上開路口，乙○○見狀閃避不及，其所駕駛之汽車車頭撞擊
    甲○○所騎機車之右側，致甲○○人車倒地，往前滑行，跌
    倒水溝中，受有右肩挫傷、兩側足部挫傷等傷害（過失傷害
    部分未據告訴）；詎乙○○明知駕車肇事致甲○○受傷，竟
    為逃避肇事責任，未下車察看甲○○之傷勢，亦未將其送醫
    救護或報警處理，即開車加速離開車禍現場而逃逸，嗣經警
    調閱路口監視器畫面，始循線查獲上情。
二、案經彰化縣警察局鹿港分局報請臺灣彰化地方法院檢察署檢
    察官偵查起訴。
    理  由
一、上揭駕車肇事逃逸之犯罪事實，業據被告坦承不諱，核與證
    人即被害人甲○○證述之情節相符。此外，並有診斷書、道
    路交通事故現場圖、道路交通事故調查報告表（一）、（二
    ）、肇事現場照片及車損照片等件附卷可稽，足認被告上開
    自白核與事實相符。按汽車駕駛人駕駛汽車肇事致人受傷或
    死亡者，應即採取救護措施及依規定處置，並通知警察機關
    處理，不得任意移動肇事汽車及現場痕跡證據，道路交通管
    理處罰條例第62條第3項定有明文。又因道路交通事故之發
    生，常非於己之鄰親家里，時有告救不能情事，乃科以肇事
    者須即採取救護或其他必要措施，並應向警察機關報告之法
    定義務，以防因就醫延誤致生無謂傷亡，並俾得通知傷亡者
    家屬到場，以明責任，是凡肇事人於行車肇事致人受傷或死
    亡，未即採取救護或其他必要措施，並向警察機關報告，即
    駕車逃逸者，均應依該規定處罰，至其嗣後是否受刑事訴追
    及已否與被害人達成民事和解，賠償損失，對其應受處罰乙
    節，並不生影響。職是之故，汽車駕駛人駕駛汽車肇事，不
    論其責任之歸屬為何，即有義務留在肇事現場，採取救護或
    其他必要措施，並向警察機關報告，以維護他人之生命與其
    他用路人之交通安全。其立法目的，既係促使駕駛人於肇事
    致死傷後，能對被害人即時救護，報告警察機關，以減少死
    傷，是該罪之成立祇以行為人有駕駛動力交通工具肇事，致
    人死傷而逃逸之事實為已足（最高法院92年度臺上字第4468
    號刑事判決意旨參照）。另按刑法第185條之4肇事逃逸罪，
    以駕駛動力交通工具肇事，有致人死傷而逃逸之事實，為其
    犯罪構成要件，不以行為人明知被害人有死傷情形為必要（
    最高法院91年度台上字第137號刑事判決意旨參見）。查本
    件被告駕駛車輛撞擊被害人甲○○致其人車倒地，且機車之
    防護力與汽車相去甚遠，機車倒地時機車騎士身體因與地面
    及機車車身摩擦及撞擊，復因防護力不足往往非死即傷，此
    為一般人所周知，本件被告既明知被害人騎機車在遭其撞擊
    後人車倒地，理應對被害人當場受有傷害之情況已有認識，
    其竟未採取救護或其他必要措施，並向警察機關報告，即速
    行駕車離去，嗣始經警循線查獲，其肇事逃逸乙情已甚灼然
    。本件事證明確，被告肇事逃逸之犯行洵堪認定。
二、核被告所為，係犯刑法第185條之4之肇事逃逸罪。爰審酌被
    告平日之素行、犯罪之動機、目的均僅為圖規避一己之責任
    、肇事後棄被害人於不顧而逃逸離去，陷被害人於求援無著
    及求償無門之危險，惡性甚重，惟其犯罪後業與被害人達成
    和解，有彰化縣福興鄉調解委員會調解書在卷可佐，取得被
    害人諒解、所生危害之程度及犯罪後坦承犯行之態度等一切
    情狀，量處如主文所示之刑。被告前未曾因故意犯罪而受有
    期徒刑以上刑之宣告，此有臺灣高等法院被告前案紀錄表在
    卷為憑，其一時良心泯滅而逃逸離去，然經此偵審程序與論
    罪科刑之教訓後，當知所警惕，而無再犯之虞，本院認所宣
    告之刑以暫不執行為適當，併宣告緩刑3年，以啟自新。又
    本院斟酌被告為本案肇事逃逸犯行，法治觀念尚嫌薄弱，爰
    併依刑法第74條第2項第5款之規定，命被告於緩刑期間內，
    向檢察官指定之公益團體、地方自治團體或社區，提供72小
    時之義務勞務，並依刑法第93條第1項第2款之規定，諭知其
    應於緩刑期間付保護管束，期能使被告於義務勞務過程及保
    護管束期間，確切明瞭其行為所造成之損害，並培養正確交
    通安全觀念。
據上論斷，應依刑事訴訟法第273條之1第1項、第299條第1項前
段，刑法第185條之4、第74條第1項第1款、第2項第5款，第93條
第1項第2款，判決如主文。
本案經檢察官余建國到庭執行職務。
中    華    民    國    97    年    5     月    27    日
                        交通法庭    法  官    余仕明
以上正本證明與原本無異。
如不服本判決，應於判決送達後10日內，向本院提出上訴書狀，
上訴書狀應「敘述具體上訴理由」，並按他造當事人之人數附繕
本。「切勿逕送上級法院」。
中    華    民    國    97    年    5     月    27    日
                                    書記官    黃幼華
附錄本案論罪科刑法條全文：
中華民國刑法第185條之4（肇事遺棄罪）
駕駛動力交通工具肇事，致人死傷而逃逸者，處 6 月以上 5 年
以下有期徒刑。


司法院資訊處製作；財團法人民間司法改革基金會備份。
